臺灣臺北地方法院民事判決
　　　　　　　　　　　　　　　　  110年度北簡字第11636號
原      告  邱清亮  
訴訟代理人  蔡沂娗  

被      告  活石科技股份有限公司

清  算  人  黃俊凱  

被      告  謝翼陽  

            鄭曜東  
上列當事人間請求返還價金事件，本院於民國111年1月17日言詞
辯論終結，判決如下：
    主      文
被告活石科技股份有限公司應給付原告新臺幣伍拾萬元，及自民
國一百一十年九月二十八日起至清償日止，按週年利率百分之五
計算之利息。
原告其餘之訴駁回。
訴訟費用由被告活石科技股份有限公司負擔。
本判決第一項得假執行。但被告活石科技股份有限公司以新臺幣
伍拾萬元為原告預供擔保，得免為假執行。
    事實及理由
壹、程序方面：
一、按當事人得以合意定第一審管轄法院。但以關於由一定法律
    關係而生之訴訟為限。前項合意，應以文書證之。民事訴訟
    法第24條定有明文。本件依原告與被告活石科技股份有限公
    司（下稱活石科技公司）所簽訂之投資/股權讓售合約書（
    下稱系爭契約）第9條第2項約定（見本院卷第21頁），雙方
    合意以臺灣臺北地方法院為第一審管轄法院，故原告向本院
    提起本件訴訟，核與首揭規定相符，本院就本件訴訟自有管
    轄權，合先敘明。
二、按訴狀送達後，原告不得將原訴變更或追加他訴，但請求之
    基礎事實同一，擴張或減縮應受判決事項之聲明者，不在此
    限。民事訴訟法第255條第1項第2、3款分別定有明文。查原
    告起訴時訴之聲明原為：「被告應連帶給付原告新臺幣（下
    同）50萬元，及自起訴狀繕本送達之日起至清償日止，按週
    年利率5%計算之利息。」（見本院卷第9頁），嗣於民國110
    年11月18日追加備位聲明後，變更訴之聲明為：「（一）先
    位聲明：被告應連帶給付原告50萬元，及自起訴狀繕本送達
    翌日起至清償日止，按週年利率5%計算之利息。（二）備位
    聲明：被告應連帶給付原告50萬元，及自起訴狀繕本送達翌
    日起至清償日止，按週年利率5%計算之利息。」（見本院卷
    第149頁），核與前揭規定相符，應予准許。
三、被告活石科技公司經合法通知，未於言詞辯論期日到場，而
    被告鄭曜東經合法通知，未於最後言詞辯論期日到場，核無
    民事訴訟法第386條所列各款情形，爰依原告聲請，由其一
    造辯論而為判決。
貳、實體方面：
一、原告起訴主張：被告謝翼陽為活石科技公司之法定代理人、
    被告鄭曜東則為活石科技公司之執行董事，其等於108年7月
    間向原告佯稱活石科技公司將有香港資金投入，1單位為50
    萬元，保證半年後獲利30萬元，若屆期後不繼續投資，可連
    本帶利取回等語，致原告陷於錯誤，與活石科技公司簽立系
    爭契約，並於108年7月24日以蔡沂娗名義匯款50萬元至被告
    指定之聯邦商業銀行股份有限公司帳號000000000000號帳戶
    （下稱系爭帳戶）內，用以購買被告活石科技公司不記名股
    票50萬股，並約定被告活石科技公司應於收受上開投資款後
    15日內移轉股份。詎料，被告活石科技公司未依約移轉上開
    股份，經原告催告後仍置之不理。故先位聲明部分，爰依民
    法第254條、第259條第1、2款規定，以本起訴狀繕本送達為
    解除契約之意思表示，請求被告活石科技公司返還上開50萬
    元，且因被告謝翼陽為活石科技公司之法定代理人、被告鄭
    曜東為活石科技公司之執行董事，均應與被告活石科技公司
    負連帶責任。又倘鈞院認定原告主張解除系爭契約不合法，
    備位聲明部分，則主張依據民法侵權行為法律關係請求被告
    連帶賠償原告50萬元等語。並聲明：（一）先位聲明：被告
    應連帶給付原告50萬元，及自起訴狀繕本送達翌日起至清償
    日止，按週年利率5%計算之利息。（二）備位聲明：被告應
    連帶給付原告50萬元，及自起訴狀繕本送達翌日起至清償日
    止，按週年利率5%計算之利息。
二、被告則以：
（一）被告謝翼陽則以：系爭契約為伊所簽立，且董事會有同意
      轉讓50萬股予原告，但原告之匯款人與合約簽約人不一致
      ，且原告並未提供匯款資料，故尚未轉讓50萬股予原告。
      又系爭契約內容並未約定半年給付30%金額，且係載明為
      投資而非借貸。另被告鄭曜東當時有取得投資款10%之佣
      金，伊當時均係透過被告鄭曜東與原告聯繫，被告鄭曜東
      為介紹人等語，資為抗辯。並聲明：原告之訴駁回。
（二）被告鄭曜東則以：當時有向公司表示原告有催促股份轉讓
      之情形，但被告公司並無股東大會等語，資為抗辯。並聲
      明：原告之訴駁回。
（三）被告活石科技公司未於言詞辯論期日到場，亦未提出書狀
      ，作何聲明或陳述。
三、經查，原告前與被告活石科技公司簽立系爭契約，蔡沂娗曾
    於108年7月24日匯款50萬元至系爭帳戶內等情，有系爭契約
    及匯款委託書（證明聯）/取款憑條等件在卷可稽（見本院
    卷第17至21頁、第23頁），且為兩造所不爭執，均堪信為真
    實。
四、得心證之理由：
（一）先位聲明部分：
   1、依系爭契約第1條投資架構及出資方式約定：「1.甲方（
      即被告活石科技公司）現持有活石公司計有不記名股票50
      ,000,000股，甲乙雙方同意由乙方（即原告）給付50萬元
      後，甲方讓售其中50萬股予乙方。2.乙方入股後仍由甲方
      負責活石公司營運，甲方若有活石公司的專利及商標等智
      慧財產權，仍須無償供活石公司使用。」、第2條股本資
      金到位之規範：「…2.甲方須於收到投資金額後，應於15
      日內完成變更公司登記等手續。…」。又契約當事人之一
      方遲延給付者，他方當事人得定相當期限催告其履行，如
      於期限內不履行時，得解除其契約。契約解除時，當事人
      雙方回復原狀之義務，由他方所受領之給付物，應返還之
      、受領之給付為金錢者，應附加自受領時起之利息償還之
      。民法第254條及第259條第1、2款分別定有明文。
   2、原告主張其於108年間與被告活石科技公司簽立系爭契約
      ，且已依系爭契約之約定於108年7月24日匯款50萬元至系
      爭契約指定之系爭帳戶，然被告活石科技公司迄未依系爭
      契約之約定於收受50萬元後移轉被告活石科技公司50萬股
      及辦理公司變更登記等情，業據提出系爭契約及匯款委託
      書（證明聯）/取款憑條等件為憑（見本院卷第17至21頁
      、第23頁），核屬相符，堪信為真實。被告謝翼陽雖不否
      認尚未移轉被告活石科技公司50萬股及辦理公司變更登記
      ，惟辯稱原告並未提供匯款資料供查核云云。然查，稽諸
      原告提出之蔡沂娗與被告鄭曜東之通訊軟體對話紀錄顯示
      ：「（蔡沂娗）：（拍攝之匯款單照片），匯款108/7/24
      共＄100萬。（被告鄭曜東）：（OKAY圖示）。」（見本院
      卷第33頁）；又參以被告謝翼陽自承原告係透過被告鄭曜
      東與伊聯繫（見本院卷第135頁）；另參以被告鄭曜東自
      承有將原告催促股份過戶之事告知被告謝翼陽等情（見本
      院卷第135頁）。基上，堪認斯時擔任被告活石科技公司
      之負責人即被告謝翼陽已知悉原告業已透過蔡沂娗匯款50
      萬元至系爭帳戶，且原告前已透過被告鄭曜東催促被告活
      石科技公司股份過戶乙事。又被告活石科技公司既有遲延
      履行系爭契約之情事，且經原告催告後仍未履行，則原告
      依據民法第254條規定向被告活石科技公司主張解除系爭
      契約及請求被告活石科技公司返還所受領之50萬元及自起
      訴狀繕本送達翌日即110年9月28日（見本院卷第115頁）
      起至清償日止，按週年利率5%計算之利息，應屬有據。至
      原告主張被告謝翼陽及鄭曜東應就系爭契約之解除負連帶
      返還責任云云。按債權債務之主體，以締結契約之當事人
      為準，債權人不得對於債務人以外之人請求履行。債權為
      對於特定人之權利，債權人只能向債務人請求給付，而不
      能向債務人以外之人請求給付，此觀民法第199條第1項規
      定自明。因系爭契約係原告與被告活石科技公司所簽立，
      且被告謝翼陽、鄭曜東並無擔任系爭契約之連帶保證人，
      故系爭契約僅存在於原告與被告活石科技公司之間，基於
      債之相對性原則，原告本不得請求非契約當事人之被告謝
      翼陽及鄭曜東負系爭契約之連帶責任，是原告請求被告謝
      翼陽及鄭曜東應連帶返還50萬元，難認有據。
（二）備位聲明部分：
　 1、按因故意或過失，不法侵害他人之權利者，負損害賠償責
      任。民法第184條第1項前段定有明文。又因受詐欺而為意
      思表示，在經依法撤銷前，固非無效之法律行為，然非謂
      當事人因被詐欺而為意思表示，在經依法撤銷前，縱已受
      有實際損害，亦不得依侵權行為法則請求損害賠償。另當
      事人主張其意思表示係因被詐欺而為之者，應就其被詐欺
      之事實，負舉證責任。
　 2、原告固主張被告鄭曜東說有一個傳統行業可投資，一單位
      50萬，半年回饋30%，如果屆時要繼續投資領利息也可以
      ，不要的話可連本帶利拿回，說是my電充電及充電機台，
      可租借行動電源，另還有行動支付服務，被告鄭曜東有提
      供公司機台dm給伊看，還說威剛科技要投資3,000萬，全
      家、7-11及家樂福都要投資合作，香港還有資金要進來，
      並說是將我們當好友才透露給我們賺錢，現在是私募期間
      ，要我們快點進場等語，致原告不疑有他，因而陷於錯誤
      與原告簽立系爭契約云云。查稽諸原告所提出之原告與被
      告鄭曜東間之通訊軟體內容：「（被告鄭曜東）：傳送9-
      11MY電正式會議檔案…（被告鄭曜東）：開頭1分鐘就講得
      清清楚楚，半年130％，如果威剛沒進來，他負債130％，如
      果威剛進來獲利更多…（蔡沂娗）：聽到了130％…（鄭曜東
      ）：錄到很多次，我認真聽，全部放出來」（見本院卷第
      27頁），可知被告鄭曜東曾藉由會議錄音內容再三向原告
      表示會議當時確曾表示過半年130％之利潤；又參以被告謝
      翼陽自承原告係透過被告鄭曜東與伊聯繫，已如前述。基
      上，堪認斯時擔任被告活石科技公司之負責人即被告謝翼
      陽曾授權被告鄭曜東向原告為上述半年130％利潤之募資行
      為。然被告鄭曜東既於上開通訊體內容表示若威剛科技公
      司有投資，則獲利更多，若威剛科技公司投資沒進來，他
      負責130％等語，難認被告謝翼陽及鄭曜東明知威剛科技公
      司並無投資之事實，仍以此不實之事實向原告訛稱可獲利
      130％。除此之外，原告亦未提出被告謝翼陽及鄭曜東確實
      明知無法給付獲利而施用詐術之情形，且原告亦自承前就
      本件事實對被告謝翼陽及鄭曜東提出詐欺之刑事告訴，然
      經檢察官為不起訴處分等語（見本院卷第134頁），而本
      院亦調閱臺灣臺北地方檢察署109年度偵字第16276號不起
      訴處分書核閱無誤。從而，原告既未就其遭被告謝翼陽及
      鄭曜東詐欺之事實舉證說明，則原告依據侵權行為法律關
      係請求被告謝翼陽及鄭曜東連帶賠償其50萬元，亦屬無據
      。　　　
五、綜上所述，原告先位聲明請求被告活石科技公司返還50萬元
    ，及自110年9月28日起至清償日止，按週年利率5%計算之利
    息，為有理由，應予准許。逾此部分，為無理由，應予駁回
    。
六、本件原告勝訴部分係就民事訴訟法第427條第1項訴訟適用簡
    易程序所為被告敗訴之判決，依同法第389條第1項第3款規
    定，應依職權宣告假執行。並依同法第392條第2項規定，依
    職權宣告被告預供擔保後，得免為假執行。
七、本件事證已臻明確，兩造其餘攻擊防禦方法及舉證，核與本
    件判決結果無影響，爰不另予一一論述，併此敘明。
八、訴訟費用負擔之依據：民事訴訟法第79條。
中　　華　　民　　國　　111 　年　　2 　　月　　24　　日
                  臺北簡易庭  法  官  陳家淳
以上正本證明與原本無異。
如不服本判決，應於判決送達後20日內向本庭（臺北市○○○路
0段000巷0號）提出上訴狀。（須按他造當事人之人數附繕本）
如委任律師提起上訴者，應一併繳納上訴審裁判費。
中　　華　　民　　國　　111 　年　　3 　　月　　4 　　日
                              書記官  蘇炫綺